臺灣高等法院刑事判決　　　　　　　　　　　 九十一年度上訴字第二二九八號
　　上　訴　人
　　即　被　告　甲○○
　　選任辯護人　謝淑芬
右上訴人因強盜等案件，不服臺灣桃園地方法院九十年度訴字第四一四號，中華民國
九十一年四月九日第一審判決（起訴案號：臺灣桃園地方法院檢察署九十年度偵字第
二一二六號）提起上訴，本院判決如左：
    主  文
上訴駁回。
    事  實
一、陳淑君（原名陳貴美，另行審結）於民國九十年一月十三日（公訴人誤載為十四
    日）下午，與網友乙○○相約在桃園市○○街「東方之珠ＫＴＶ」見面後，陳淑
    君即與同居男友甲○○共同意圖為自己不法之所有，謀以藥劑迷昏乙○○至不能
    抗拒，乘機劫取財物，同時拍攝乙○○裸照，藉以恐嚇、勒索金錢。甲○○隨駕
    駛五Ｆ－七九九０號自小客車搭載陳淑君依約於當日下午六時三十分抵達桃園市
    ○○街「東方之珠ＫＴＶ」，甲○○並先在大廳等候，由陳淑君獨自進入「第一
    ０六號」包廂與乙○○飲酒、唱歌。約莫十餘分鐘後，甲○○即藉故前來，並與
    陳淑君假冒兄妹關係。三人於唱歌、閒聊之間，陳淑君伺機於倒給乙○○飲用之
    玫瑰紅酒內摻入鎮定劑，並頻頻勸乙○○飲下。及至當晚八時四十分許，乙○○
    結帳欲離去前，因經不住陳淑君鼓誘，遂喝下該杯摻有鎮定劑之玫瑰紅酒。三人
    相偕甫步出「ＫＴＶ」後，乙○○因藥力發作，意識昏沈，此時李、陳二人認時
    機已至，乃由陳淑君駕乙○○駛來之Ｚ八－二０八六號自用小客貨車搭載乙○○
    前去桃園市○○街之「玫瑰汽車旅館」投住「第三０二號」房，甲○○則駕駛五
    Ｆ－七九九０號自小客車尾隨在後，並停在旅館外等待。不久，甲○○去電詢問
    狀況，經陳淑君告知乙○○已不醒人事，甲○○旋即攜帶所有之「拍立得」牌相
    機一台進入「第三０二號」房內，二人先褪盡已昏迷在床上之乙○○之全身衣物
    ，再由陳淑君裸露上身，以坐、躺於乙○○身旁之姿勢，由甲○○持「拍立得」
    相機拍攝戚、陳二人裸身之親密照片。迨攝製完畢後，甲○○並留下照片一幀及
    字條一紙，向乙○○恫稱：「限於三日內匯新台幣（下同）五十萬元至指定帳戶
    ，否則便將公佈照片」等語。甲○○、陳淑君復利用二人以藥劑使乙○○陷入昏
    迷致不能抗拒之狀態，當場劫取乙○○所有之羅梵迪諾牌男用手錶一只（值七千
    元）、藍寶石Ｋ金戒指一枚（值一萬八千元）及重約二兩二錢之金手鍊一條（值
    二萬元）。得手後，由陳淑君駕駛乙○○使用之Ｚ八－二０八六號（中華牌，一
    九九九年份、二三五０ＣＣ）自小客貨車搭載甲○○離去汽車旅館，接續劫取該
    輛自小客貨車及乙○○所有置於車上之國際牌照相機一台及皮包一只（內有現金
    七千餘元、乙○○之身分證、汽、機車駕照各一枚、郵局提款卡一枚、台灣企銀
    金融卡、新竹企銀金融卡、土地銀行金融卡各一枚、萬泰銀行信用卡一枚、Ｚ八
    －二０八六號自小客貨車行照一枚及諾基亞牌手機一支）。二人駛出旅館後，甲
    ○○改駕所有之五Ｆ－七九九０號自小客車，引導陳淑君先將該Ｚ八－二０八六
    號自小客貨車駛往新竹縣北二高關西服務區停車場藏放，再於是日晚間十一時三
    十分許，折返桃園縣八德市並至「玉山銀行八德分行」外，二人共同意圖為自己
    不法之所有，由甲○○持劫自乙○○之新竹企銀金融卡（密碼一起置放），接續
    五次以金融卡插入該銀行所設之提款機，並鍵入密碼，使該銀行之提款辨識系統
    陷於錯誤，如數給付甲○○提領之金額共計九萬三千元。及至同年月十五日起，
    乙○○即主動以電話與甲○○、陳淑君連繫付款贖回照片及車輛事宜。其間，甲
    ○○、陳淑君為逼使乙○○就範，又由甲○○製作「聲明書」，虛載：「乙○○
    四處以迷藥迷姦無辜婦女且變態至極．．」等不實事項，並黏貼乙○○身分證之
    正、反面影本各一份，再於同年月十八日，共同前去桃園縣中壢市內壢地區○○
    路旁之「7-11便利商店」，將該紙「聲明書」傳真至桃園縣平鎮市○○路某乙○
    ○之客戶，並親將「聲明書」投入桃園縣龍潭鄉○○街乙○○父、母住處之信箱
    內。迄同年月二十日下午，乙○○在警方授意下，再以電話與甲○○、陳淑君約
    妥於當晚十時許，在桃園縣大園鄉「中正國際機場」第二航站大廈前見面交款。
    屆時，李、陳二人依約出現，隨為在場埋伏之警員逮獲，始未得逞。經警當場在
    甲○○駛來之五Ｆ－七九九０號自小客車內起出乙○○之身分證、汽、機車駕照
    各一枚、郵局提款卡一枚、台灣企銀金融卡、土地銀行金融卡各一枚、萬泰銀行
    信用卡一枚、羅梵迪諾手錶一只、國際牌照像機一台、Ｚ八－二０八六號自小客
    貨車行照一枚，陳淑君所有供迷昏乙○○後尚餘之鎮定劑九顆、甲○○拍攝之裸
    照七幀、甲○○製作之「聲明書」二紙及甲○○所有供拍攝裸照用之「拍立得」
    牌照相機一台。復依甲○○供述，在新竹縣北二高關西服務區停車場內起出乙○
    ○使用之Ｚ八－二０八六號自小客貨車。翌（二十一）日凌晨二時三十五分許，
    甲○○並帶警至桃園縣八德市○○街六三巷二六號住處，起出乙○○所有之藍寶
    石Ｋ金戒指一枚及諾基亞手機一支。
二、案經乙○○訴由桃園縣警察局桃園分局報請台灣桃園地方法院檢察署檢察官偵查
    起訴。
    理  由
一、訊據被告即上訴人甲○○坦承與陳淑君於九十年一月十三日下午，在桃園市○○
    街「東方之珠ＫＴＶ」內，與乙○○一同飲酒唱歌作樂，後由陳淑君駕駛乙○○
    之Ｚ八－二０八六號自用小客貨車搭載乙○○前去桃園市○○街「玫瑰汽車旅館
    」第三０二號房，後依陳淑君告知，攜帶所有之「拍立得」牌相機一台進入旅館
    第三０二號房內，並見乙○○全身裸露昏迷在床，同時拍攝陳淑君裸露上身，以
    坐或躺於乙○○旁之裸照，再留下照片一幀及字條一紙，向乙○○恫稱：限於三
    日內匯新台幣（下同）五十萬元至指定帳戶，否則便將公佈照片。復與陳淑君將
    乙○○所有之Ｚ八－二０八六號自小客貨車駛往新竹縣北二高關西服務區停車場
    藏放，及持乙○○之新竹企銀金融卡至銀行提款機提領九萬三千元，另製作虛載
    ：「乙○○四處以迷藥迷姦無辜婦女且變態至極．．」等不實事項之聲明書，傳
    真至桃園縣平鎮市○○路某乙○○客戶；及投入桃園縣龍潭鄉○○街乙○○父、
    母住處之信箱內。迨至同年月二十日下午，二人與乙○○相約前往桃園縣大園鄉
    「中正國際機場」第二航站大廈前，欲向乙○○取款時，為警當場逮獲等情，核
    與被害人乙○○指訴情節相符，復有「東方之珠ＫＴＶ」第一０六號包廂九十年
    一月十三日之帳單影本一紙、乙○○領回身分證、汽、機車駕照各一枚、郵局提
    款卡一枚、台灣企銀金融卡、土地銀行金融卡各一枚、萬泰銀行信用卡一枚、羅
    梵迪諾手錶一只、國際牌照像機一台、Ｚ八－二０八六號自小客貨車一輛及行照
    一枚、藍寶石Ｋ金戒指一枚暨諾基亞手機一支所出具之贓物領據一紙、車輛竊盜
    、車牌失竊資料個別查詢報表－查詢車輛認可資料一份、新竹企銀存摺影本一份
    、「聲明書」傳真紙一份在卷、鎮定劑九顆、裸照七幀、「聲明書」二紙、「拍
    立得」牌照相機一台扣案可稽。事證明確，被告誹謗、恐嚇取財未遂犯行堪以認
   定。
二、雖被告否認有強盜、詐欺犯行，辯稱：離開「東方之珠ＫＴＶ」時，乙○○神情
    尚無異樣，不知陳淑君在乙○○飲用之酒中下藥，迨陳淑君告知遭被告欺侮，攜
    帶相機前去「玫瑰汽車旅館」時，即見乙○○全身赤裸，昏睡在床，乃拍攝乙○
    ○之祼照，不知陳淑君取走被害人身上財物。後陳淑君交付一枚新竹企銀金融卡
    ，並依指示提領存款，亦不知係乙○○所有等語。惟查：
（一）陳淑君於原審調查供稱：是乙○○打電話給叫我去ＫＴＶ的，戚打電話過來，
      甲○○接到，一聽到對方稱玫瑰馬上接給我聽，甲○○問我乙○○說何，我說
      戚約在ＫＴＶ見面並說不見不散就掛斷，甲○○要我一定要去，並說「要把乙
      ○○迷昏照裸照恐嚇取財」．．由甲○○開車載我去的，到時我進包廂，甲○
      ○在大廳等，我有按甲○○的話去ＫＴＶ包廂超市買一瓶玫瑰紅酒，但我與乙
      ○○二人都沒有喝，直到乙○○唱了四首歌，甲○○打電話進來給我，要我騙
      乙○○說他是我弟弟，要跟他女友一起進來唱歌，乙○○說不要，要自己唱就
      好，但甲○○堅持進來，乙○○也沒有理他，甲○○進來後，馬上開酒，一直
      要敬乙○○酒，乙○○說他不會喝，後戚不耐煩，就偷偷告訴我說我們二人先
      走，他叫服務生進來買單，戚付完現金，戚在要離開前，禮貌性的才將甲○○
      已倒好酒的酒杯舉起，並倒一半給我後，向甲○○敬酒說不好意思，把酒喝掉
      ，但我沒喝，因知道裡面有下藥，且甲○○下藥時我有看見，且那男服務生也
      有看到（見原審第一二五頁）。而被害人原審指稱：當天約下午六時見面，但
      陳淑君直到六點半才到，後過五分鐘她有「接到一通電話，說她哥要與女朋友
      過來」，後再過五分鐘她哥過來即是庭上被告甲○○，陳淑君介紹說他是做監
      視器的，此時陳淑君說被告李之女友在洗澡，等一下會過來．．．等語（見原
      審卷第二七、二八頁），及至本院調查時指稱：「案發當天陳淑君邀我到桃園
      市東方之珠ＫＴＶ去唱歌，我們先到超市買一瓶玫瑰紅酒。她打電話給甲○○
      ，甲○○來之後，陳淑君向我介紹甲○○就是她哥哥，後來陳淑君勸我跟甲○
      ○乾一杯酒，我喝完陳淑君拿我的那杯酒後幾分鐘，意識就開始不清楚，連怎
      麼到汽車旅館我都不知道。甲○○當時有喝酒。甲○○喝的酒內有無摻什麼東
      西，我沒注意到。酒是我跟陳淑君一起買進去的。甲○○有無接觸到飲料，我
      沒印象。甲○○進入包廂幾分鐘後，我們就開始喝酒。因我們本來就有預備要
      喝酒，所以那杯酒早就倒好了，甲○○來後，陳淑君又另外倒一杯給他。甲○
      ○與陳淑君二人都有打恐嚇電話給我，而且打恐嚇電話時他二人都有在場，因
      我在電話裡有聽到他們在電話旁罵我的聲音（見本院九十一年八月二十日訊問
      筆錄）。按被告與陳淑君為同居關係，陳淑君供稱與被告一同涉案，復無任何
      實益，本無任意誣指被告之必要。陳淑君於原審所稱「與被害人相約至ＫＴＶ
      見面後，即與被告謀議要把乙○○迷昏，拍裸照恐嚇取財」，陳淑君並先行購
      買玫瑰紅酒及鎮定劑，再乘機於酒杯內摻入藥鎮，被告與陳淑君復共同誘使被
      害人飲用等情，自屬可信。又依陳淑君所供及被害人指訴，被告於ＫＴＶ內，
      係假冒陳淑君之兄（或弟，按陳淑君與被害人指訴，雖有哥哥或弟弟之別，然
      均係假冒手足關係）。而被告自承與陳淑君為同居男女朋友關係，被告竟向被
      害人騙兄妹關係，並任由陳淑君單獨與被害人前去ＫＴＶ唱歌作樂，且於三人
      於離開ＫＴＶ時，復由陳淑君駕車搭載被害人直往賓館投宿，已與常情不合。
      況倘被告供稱係陳淑君來電受被害人侵侮，始向被告求助，被告理當報警查辦
      ，何須攜帶照像機進入賓館房間？尤以被告自承進入旅館房間內，即見被害人
      全裸昏躺於床上，陳淑君竟自行裸露上身，供被告拍攝，並由被告留下恐嚇取
      財字條，益見被告與陳淑君自始即有以藥劑迷昏被害人之犯意聯絡。被告辯稱
      不知陳淑君於酒中下藥，要非屬實。
（二）被告於偵查中先後供稱：「查獲之乙○○提款卡是陳淑君從乙○○的車上拿的
      」、「在玫瑰汽車賓館拍下陳淑君及乙○○照片的是我本人，當時我接到陳淑
      君的電話，叫我帶照相機到賓館拍照。後告訴我她要以照片向乙○○勒索錢財
      五十萬元，並由我寫下字條，之後陳淑君就駕乙○○的車離開。乙○○的金融
      卡是陳淑君交給我並告訴我密碼，我去提領的」（見偵查卷第四四頁背面、第
      六一頁背面）。及至本院調查時供稱：九十年一月十三日當天晚上十一時三十
      分去桃園縣八德市玉山銀行八德分行提款九萬三千元，並沒有什麼特別用途，
      當時是陳淑君叫我把帳戶內存款全部領出來（見本院九十一年八月二十日訊問
      筆錄）。被告於偵查中已坦承提款卡係陳淑君於被害人車內拿取，並依陳淑君
      告知之密碼提款，復於深夜十一時三十分許，無端領取九萬三千元，顯見被告
      明知該金融卡係被害人所有至灼。被告持被害人之金融卡至提款機，冒領被害
      人存款，自已構成刑法第三百三十九條之一利用自動付款設備詐欺罪。
（三）被告自承進入旅館房間內時，已見被害人昏迷在床。而被告拍攝裸照時，被害
      人手錶仍載於左手腕上，有被告拍攝之照片在卷為憑（見偵卷第三十頁）。再
      被告於拍攝被害人裸照後，即與陳淑君共同駕車離去，被害人身上之羅梵迪諾
      牌男用手錶一只亦遭人強取，自係被告二人所為無疑。再被告倘僅係意在以裸
      照向被害人恐嚇取財，理當於拍得裸照後，同乘被告駕駛之小客車離去旅館，
      被告竟與駕車引導陳淑君將被害人之小客貨車道駛往新竹縣北二高關西服務區
      停車場停放，顯見被告與陳淑君有劫取該車及車內財物之不法意圖。又本件案
      發即九十年元月二十日下午，警員在桃園縣大園鄉「中正國際機場」第二航站
      大廈前逮捕被告時，當場在被告駛來之五Ｆ－七九九０號自小客車內起出被害
      人之身分證、汽、機車駕照各一枚、郵局提款卡一枚、台灣企銀金融卡、土地
      銀行金融卡各一枚、萬泰銀行信用卡一枚、羅梵迪諾手錶一只、國際牌照像機
 一台、Ｚ八－二０八六號自小客貨車行照一枚，陳淑君所有供迷昏被害人後尚
      餘之鎮定劑九顆、被告拍攝之裸照七幀、被告製作之「聲明書」二紙及被告所
      有供拍攝裸照用之「拍立得」牌照相機一台。再依被告供述，在新竹縣北二高
      關西服務區停車場內起出被害人使用之Ｚ八－二０八六號自小客貨車。又經被
      告帶同至桃園縣八德市○○街六三巷二六號被告住處，起出被害人所有之藍寶
      石Ｋ金戒指一枚及諾基亞手機一支，有桃園縣警察局桃園分局執行逕行搜索結
      果報告書、搜索扣押證明筆錄在卷可稽。查被告自始即與陳淑君共謀以藥劑迷
      昏被害人，藉以取得財物，已如前述。而被告於拍攝被害人裸照後，與陳淑君
      共同將被害人小客車藏置他處，復持被害人之提款卡提領款項，並將被害人身
      上、車內財物及供犯罪之物一併放置於所有之小客車及住處內，足見被告係與
      陳淑君共同強取被害人之財物。被告辯稱並無強盜犯行，顯無可採。
（四）被告辯護人另稱：１、被害人於ＫＴＶ服務生買單結帳後，被告即陪同陳淑君
      及被害人離開ＫＴＶ大門，陳淑君並與被害人駕車離開。旋因陳淑君突然來電
      稱遭被害人欺負，要被告攜帶相機至玫瑰賓館三０二室，被告到達時，見被害
      人已不醒人事，全裸躺在床上，陳淑君即指示被告拍下裸照，寫下勒索字條，
      並自行將被害人車子駛離賓館，被告事前不知被害人遭下藥昏迷；事後亦不知
      被害人身上及車內財物遭人取走。２、陳淑君於警訊及偵訊時即自承暗下迷藥
      ，並自行取走被害人證件、提款卡。陳淑君於原審時改稱係由被告下迷藥，並
      稱被告主導本案，實屬卸責之詞。３、被害人於警訊中指稱：「我與玫瑰在包
      廂唱歌時，他有倒一杯酒給我，並要求我喝酒。我喝完後，頭就開始暈暈的，
      約幾分鐘後，我就不醒人事了。後來我在九十年一月十四日十一時醒來時，我
      人已經在玫瑰汽車旅館三０二室了」、及至原審先後指稱：「酒都是陳淑君在
      倒的，喝完酒我且尚未乾杯，而陳淑君說還要唱一首歌就走，我坐著往後靠就
      不醒人事了，醒來時已是隔天下午，可能賓館人員來叫我起來。」「酒應該是
      陳淑君倒的，但沒有喝，直到我買單後要走前我才喝的，出去時是甲○○先出
      去，我與陳淑君一起走出去，但我自己開車比較不可能，我喝完酒我已經不醒
      人事」、迨至本院又稱：「我在ＫＴＶ裡面喝完他拿給我的那杯酒幾分鐘，意
      識就開始不清楚，之後我整個人趴在那邊，連怎麼到汽車旅館我都不知道」，
      對於在ＫＴＶ包廂內一喝完酒即不醒人事；或買單離開ＫＴＶ後方不醒人事，
      先後指訴不一，且證人即玫瑰賓館櫃臺陳穗群於原審證稱：「Ｚ八－二０八六
      號車是由一位女人開車，凶巴巴的說我要住宿，結果要求出示證件，他就改為
      休息，期間還有和隔壁的人談話之後，就進了三０二室」；陳淑君於原審九十
      年七月十三日時稱：「（戚喝酒下後？）剛喝下去時還好，上車還有開車」，
      足見被害人指稱於ＫＴＶ喝完酒即不醒人事，顯然誇大渲染，被害人離開ＫＴ
      Ｖ時，行為舉止仍正常，被告確實不知被害人在ＫＴＶ包廂時，是否遭陳淑君
      下迷藥。４、被害人離開ＫＴＶ時，行止正常，本有ＫＴＶ大門口之監視錄影
      帶可證。而該捲錄影帶案發時亦已提出於警察局，惟警局卻未將該錄影帶隨案
      移送，及至原審始調查該錄影帶去向。桃園分局之警員柳文鎮於原審陳稱：「
      承辦警員說找不到了」，後桃園分局又將查扣之東方之珠ＫＴＶ監視錄影帶函
      送原審法院。經原審於當庭勘驗錄影帶外觀及內容時，警局於錄影帶面板註記
      乙○○離開ＫＴＶ的時間，內容則至八點三十三分四十一秒之後畫面中斷，影
      像在現時已是四時二分，又在八點三十三分四十一秒之前的畫面中斷，無法斷
      定畫面有被告帳單。然當日被害人買單時間係二十時四十分，足見被害人及陳
      淑君離開ＫＴＶ時間約在八時四十分左右，該錄影帶卻恰好於關鍵時刻畫面中
      斷。查被害人及證人黃福源於原審時一致陳稱曾於錄影帶中有看到被害人離開
      之畫面，被害人由陳淑君攙扶離開；該監視錄影帶既是能證明被害人離開ＫＴ
      Ｖ時，行止正常之最重要、最有利證據，現因警局保管及移送過程中竟出現重
      大違失，致關鍵時刻畫面中斷，無法勘驗，自應逕認為被告所言屬實，而為有
      利之認定。６、依陳淑君於原審供稱：「是戚（光耀）打電話給我叫我去（Ｋ
      ＴＶ）的，戚打電話過來，甲○○接一聽到對方稱玫瑰馬上給我聽，甲○○問
      我戚（光耀）說何，我說  戚約在ＫＴＶ見面並說不見不散就掛斷，甲○○要
      我一定要去，並說『要把戚（光耀）迷昏照裸照恐嚇取財』李（建龍）開車載
      我去的，到時我進包廂，他（指甲○○）在大廳等」，顯見縱然被告明知陳淑
      君下迷藥，二人目的亦係將被害人迷昏，拍攝裸照，以便恐嚇取財，並無以藥
 劑迷昏後，強取財物欴犯意，自與刑法第三百二十八條第一項強盜罪構成要件
      不符。惟查：
１、陳淑君確於酒杯內摻入藥劑，業據陳淑君於偵查中坦承不諱，雖陳淑君於原審改
    稱係被告下藥，已據被告堅決否認，被害人於本院亦稱被告應未接觸到酒杯等情
    ，該鎮定劑應以陳淑君摻入為真實。再本院將扣案之錠劑送請法務部調查局鑑定
    結果認：一、經檢視送驗藥劑外包裝有「ＤＩＡＺＥＰＡＭ」字樣，再以氣相層
    析質譜分析法確認該藥劑為第四級管制藥品精神神經安定劑ＤＩＡＺＥＰＡＭ成
    分。二、ＤＩＡＺＥＰＡＭ屬於Ｂｅｎｚｏｄｉａｚｅｐｉｎｅｓ類藥物，藥效
    為自主神經之舒暢與穩定，鎮靜安眠與肌肉鬆弛等。依據文獻記載，一般人治療
    劑量為每日４至４０ｍｇ以下，若超過此量則為過量使用。本藥物臨床中毒症狀
    並不具特異性，主要為意識不清、走路不穩、嗜睡、倦怠、複視、昏迷等中樞神
    經抑制症狀。一般服用過量中毒造成的昏迷大多為輕度昏迷，昏迷時間多不超過
    四十八至七十二小時，症狀亦不嚴重，有法務部調查局九十一年九月十七日調科
    壹字第０九一００五九二六００號函示在卷為憑。則被告既服用陳淑君暗中摻入
    鎮定劑之紅酒，自可能陷入昏迷狀態
２、被害人於原審陳稱：酒應該是陳淑君倒的，但沒有喝，直到我買單後要走前我才
    喝的，出去時是甲○○先出去，我與陳女是一起走出去的，但我自己開車比較不
    可能，我喝完酒後我已不醒人事（見原審卷第一二八頁）。及至本院亦稱：之前
    在ＫＴＶ裡面陳淑君跟我先去買玫瑰紅酒、飲料等吃的東西，後來她勸我跟甲○
    ○乾一杯酒，我在ＫＴＶ裡面喝完他拿給我的那杯酒幾分鐘後，意識就開始不清
    楚，之後我整個人趴在那邊，連怎麼到汽車旅館我都不知道等語。被害人固稱飲
    下陳淑君所倒之紅酒後，已不醒人事。惟被害人於原審坦承係自行結帳，被告及
    陳淑君亦一致供稱係被告負責結帳，自應以被告於原審所稱於結帳後，飲下陳淑
    君所倒摻有藥劑之紅酒為可採。再陳淑君所下之鎮定劑，雖因不知藥量如何，然
    依調查局鑑定函，過量服用僅係輕度昏迷；且被害人飲用後，隨即步出ＫＴＶ，
    時間甚短，被害人於原審亦稱觀看錄影帶（即ＫＴＶ錄影帶）時，當時係由陳淑
    君扶著離開大門（見原審卷第二六五頁）。證人陳穗群於警訊及原審證稱：「Ｚ
    八－二０八六號車是由一位女人開車，兇巴巴的說我要住宿，結果要求出示證件
    ，她就改為休息，因為休息不用證件，「其間還有和隔壁的人談話」、「我有看
    見有一人開車且那人有與隔壁即右前座人談話，但我沒看清楚那人是男是女，我
    不知道當天車上有幾人，他們原本要辦住宿，但他們不願提供證件，才改休息」
    （見原審卷第九八、九九頁）。證人陳穗群固無法指認陳淑君旁座是否被害人，
    然當時被告既另自行駕車，該與陳淑君交談之人應為被害人。
３、被害人步出東方ＫＴＶ時，既由陳淑君扶持，及至進入賓館時，仍能與陳淑君談
    話，顯見被害人離去ＫＴＶ時，尚未完全陷於昏迷。惟被害人係由陳淑君駕駛被
    害人之Ｚ八－二０八六號自小客貨車前去「玫瑰汽車旅館」投宿，已如前述（並
    參見證人陳穗群、李雅雯於原審九八、九九頁、第一二三頁筆錄）。按「東方之
    珠ＫＴＶ」與「玫瑰汽車旅館」均在桃園市○○街上，相距不遠，被害人竟將車
    輛交由初識之陳淑君駕駛，依常情判斷，被害人於步出ＫＴＶ時，雖未致完全昏
    迷，然意識亦應已漸陷昏沈，致無法安全駕駛。查被告與陳淑君自始即有以藥劑
    迷昏被害人，藉以不法取得被害人財物之犯意聯絡。而被害人於步出ＫＴＶ時，
    雖未完全昏迷，然被告於陳淑君將被害人載至賓館後，經陳淑君電話告知已陷於
    昏迷，即攜帶相機進入，拍攝被害人裸照，並共同書立恐嚇取財字條，復持被害
    人金融卡盜領現款，及散布毀損被害人名譽之不實聲明書，又於案發日共同前去
    中正機場欲向被害人取款，顯見被告與陳淑君就本件強盜、恐嚇取財、詐欺及誹
    謗罪間，始終均有一貫之犯意聯絡。縱本件係陳淑君於被害人飲用之紅酒內摻入
    鎮定劑，被害人於步出ＫＴＶ時，亦尚未完全陷於昏迷，均無解於被告與陳淑君
    之罪行。被告辯護人此部分所稱，均無可採。事證明確，被告犯行堪以認定。
三、查本件行為之時間為九十年一月十三日，當時懲治盜匪條例仍屬有效法律，被告
    以藥劑致使乙○○不能抗拒而取被害人財物部分，本應構成該條例第五條第一項
    第一款之普通盜匪罪。惟被告犯罪後，懲治盜匪條例業於九十一年一月三十一日
    廢止，刑法第三百二十八條第一項之強盜罪亦於同日修正，並九十一年二月一日
    生效。比較新舊法，修正後刑法第三百二十八條第一項之法定刑為五年以上有期
    徒刑，懲治盜匪條例第五條第一項第一款普通盜匪罪之法定刑則為無期徒刑或七
    年以上有期徒刑之罪，自以裁判時之修正後刑法有利於被告，依刑法第二條第一
    項前段規定，即應適用裁判時之法律論處。核被告此部分所為，係犯修正後刑法
    第三百二十八條第一項之強盜罪。公訴人因未及比較適用，仍論以懲治盜匪條例
    第五條第一項第一款盜匪罪，尚有未洽，起訴法條，應予變更。再被告以欲散布
    裸照加害被害人名譽之方式，向被害人強索金錢未遂部分，係犯刑法第三百四十
    六條第三項、第一項之恐嚇取財未遂罪。又被告持被害人之金融卡，經由提款機
    提領款項部分，係犯刑法第三百三十九條之二第一項之以不正方法由自動付款設
    備取得他人之物罪。公訴人就此部分雖漏引起訴法條，然已於起訴書犯罪事實欄
    內載明，自屬已起訴。另被告製作散布不實「聲明書」毀損被害人名譽部分，則
    犯刑法第三百十條第二項之以文字誹謗罪。被告此部分先後二次犯行，時間緊接
    ，構成要件相同，顯係基於概括犯意為之，應依連續犯規定以一罪論，並依法加
    重其刑。被告與陳淑君間，有犯意連絡及行為分擔，均為共同正犯。所犯四罪間
    ，有方法結果之牽連關係，應從一重以強盜罪處斷。被告誹謗部份，雖未據公訴
    人起訴，惟與起訴論罪部分有裁判上一罪關係，自為起訴效力所及，本院自得一
    併審理。
四、原審調查結果，適用刑法第二條第一項前段、第二十八條、第五十六條、第三百
    十條第二項、第三百三十九條之二第一項、第三百四十六條第一項、第三項、第
    五十五條、第三十八條第一項第二款，修正後刑法第三百二十八條第一項，罰金
    罰鍰提高標準條例第一條前段規定，同時審酌被告犯罪動機、目的、手段、劫取
    財物之價值、所生危害及犯後態度等一切情狀，量處有期徒刑七年，扣案之裸照
    七幀、「聲明書」二紙、「拍立得」牌照相機一台，均為被告所有並供犯罪所用
    之物。另扣案鎮定劑九顆係屬共犯陳淑君所有，業據陳淑君及被告於警訊一致供
    明（見偵卷第十一頁、第十九頁），該九顆鎮定劑原係擬供迷昏被害人尚未使用
    之物，自屬預備供犯罪所用之物，均依刑法第三十八條第一項第二款規定宣告沒
    收。至被告於旅館房間內留下之字條及照片一幀，經乙○○收取後，已屬乙○○
    所有；而「聲明書」傳真紙一份，亦屬收件者所有，非屬被告或共犯陳淑君所有
    ，自不得宣告沒收。扣案手機五支，雖分屬被告及陳淑君所有，然被害人均係主
    動打電話與二人連繫交款事宜，被告二人僅係被動以手機與被害人對談，且二人
    恐嚇取財方式乃限期令被害人匯款至指定帳戶，並未要求來電交涉，該等手機自
    非供恐嚇取財犯罪所用之物。另扣案現金八萬二千五百元，亦無從認定與本件犯
    行有關，故均不得沒收。認事用法，核無違誤，量刑亦稱妥適。被告上訴猶執前
    詞，否認有強盜及詐欺犯行，為無理由，應予駁回。
據上論斷，應依刑事訴訟法第三百六十八條，判決如主文。
本案經檢察官沈明彥到庭執行職務。
中       華       民       國     九十一    年     十     月     十七   日
                              臺灣高等法院刑事第十四庭
                                  審判長法  官  陳  祐  輔
                                        法  官  洪  昌  宏
                                        法  官  陳  國  文
右正本證明與原本無異。
如不服本判決應於收受送達後十日內向本院提出上訴書狀，其未敘述上訴之理由者並
得於提起上訴後十日內向本院補提理由書（均須按他造當事人之人數附繕本）。
                                        書記官  蔡  棟  樑
中       華       民       國     九十一    年     十     月     十七   日
附錄：本案論罪科刑法條全文
刑法第三百十條
意圖散布於眾而指摘或傳述足以毀損他人名譽之事者，為誹謗罪，處一年以下有期徒
刑、拘役或五百元以下罰金。
散布文字、圖畫犯前項之罪者，處二年以下有期徒刑、拘役或一千元以下罰金。
對於所誹謗之事，能證明其為真實者，不罰。但涉於私德而與公共利益無關者，不在
此限。
刑法第三百二十八條【新910130】
意圖為自己或第三人不法之所有，以強暴、脅迫、藥劑、催眠術或他法，至使不能抗
拒，而取他人之物或使其交付者，為強盜罪，處五年以上有期徒刑。
以前項方法得財產上不法之利益或使第三人得之者，亦同。犯強盜罪因而致人於死者
，處死刑、無期徒刑或十年以上有期徒刑；致重傷者，處無期徒刑或七年以上有期徒
刑。
第一項及第二項之未遂犯罰之。
預備犯強盜罪者處一年以下有期徒刑、拘役或三千元以下罰金。
刑法第三百三十九條
意圖為自己或第三人不法之所有，以詐術使人將本人或第三人之物交付者，處五年以
下有期徒刑、拘役或科或併科一千元以下罰金。
以前項方法得財產上不法之利益或使第三人得之者亦同。
前二項之未遂犯罰之。
刑法第三百四十六條
意圖為自己或第三人不法之所有，以恐嚇使人將本人或第三人之物交付者，處六月以
上五年以下有期徒刑，得併科一千元以下罰金。
以前項方法得財產上不法之利益或使第三人得之者，亦同
前二項之未遂犯，罰之。
